臺灣臺中地方法院刑事判決
111年度交易字第619號
公  訴  人  臺灣臺中地方檢察署檢察官
被      告  黃美珍


上列被告因過失傷害案件，經檢察官提起公訴（111年度偵字第5
589號），本院判決如下：
    主    文
黃美珍無罪。
    理    由
一、公訴意旨略以：被告黃美珍於民國110年8月17日7時43分許
    ，騎乘車牌號碼000-0000號普通重型機車，沿臺中市西屯區
    工業區一路由工業區十六路方向往工業區十四路方向行駛至
    工業區十五路路口時，本應注意機車行駛時，駕駛人應注意
    車前狀況，並隨時採取必要之安全措施；且機車行經無號誌
    之交岔路口，應減速慢行，作隨時停車之準備，而依當時情
    狀，並無不能注意之情事，竟疏未注意，即貿然前行。適告
    訴人柏涵月騎乘車牌號碼000-000號普通重型機車，亦沿臺
    中市西屯區工業區一路由工業區十六路方向往工業區十四路
    同向行駛至此，疏未注意右轉彎車應讓直行車先行，致剎閃
    不及，因而發生兩車碰撞之事故，告訴人柏涵月人車倒地而
    受有右側肩膀挫傷、右側前臂挫傷、下背和骨盆挫傷及右側
    拇指擦傷等傷害。因認被告涉犯刑法第284條前段之過失傷
    害罪嫌等語。
二、按犯罪事實應依證據認定之，無證據不得認定犯罪事實。又
    不能證明被告犯罪者，應諭知無罪之判決，刑事訴訟法第15
    4條、第301條第1項分別定有明文。又刑事訴訟法第161條第
    1項規定：檢察官就被告犯罪事實，應負舉證責任，並指出
    證明之方法。因此，檢察官對於起訴之犯罪事實，應負提出
    證據及說服之實質舉證責任。倘其所提出之證據，不足為被
    告有罪之積極證明，或其指出證明之方法，無從說服法院以
    形成被告有罪之心證，基於無罪推定之原則，自應為被告無
    罪判決之諭知（最高法院92年台上字第128號判決要旨參照
    ）。而認定犯罪事實所憑之證據，雖不以直接證據為限，間
    接證據亦包括在內，然而無論直接證據或間接證據，其為訴
    訟上之證明，須於通常一般之人均不致有所懷疑，而得確信
    其為真實之程度者，始得據為有罪之認定，倘其證明尚未達
    到此一程度，而有合理之懷疑存在，而無從使事實審法院得
    有罪之確信時，即應由法院為諭知被告無罪之判決（最高法
    院76年台上字第4986號判決參照）。
三、公訴意旨認被告涉犯刑法第284條前段之過失傷害罪嫌，無
    非以被告於警詢及偵查中之供述、告訴人於警詢中之證述、
    告訴人之澄清綜合醫院中港分院診斷證明書、清泉醫院診斷
    證明書、臺中市車輛行車事故鑑定委員會中市車鑑00000000
    案鑑定意見書、道路交通事故現場圖、道路交通事故調查報
    告表㈠、㈡、道路交通事故談話紀錄表、交通事故補充資料表
    、現場照片及監視器擷取畫面相片等為其論據。
四、訊據被告固坦承於上揭時間、地點，騎乘機車與告訴人發生
    交通事故等情，惟堅詞否認有何過失傷害犯行，辯稱：是告
    訴人騎車過來碰到我，我沒有過失等語。經查：
  ㈠被告於上揭時間、地點，騎乘機車與告訴人發生交通事故等
    情，業據被告於警詢、偵查及本院審理中坦承不諱，核與證
    人即告訴人於警詢中之證述相符，並有道路交通事故現場圖
    、道路交通事故調查報告表㈠、㈡、道路交通事故談話紀錄表
    、交通事故補充資料表、現場照片、後車行車紀錄器擷取畫
    面相片、後車行車紀錄器畫面勘驗筆錄在卷可佐，此部分之
    事實足堪認定。
  ㈡次查，經本院勘驗後車行車紀錄器畫面，可見被告與告訴人
    騎乘機車同向行駛，告訴人右轉時右側車身碰撞被告車身左
    側，告訴人人車倒地，並製有勘驗筆錄1紙在卷足憑（見本
    院卷第29頁），佐以該畫面之擷圖（偵卷第33-41頁），均
    明確可見告訴人之機車自畫面初始即在被告機車之左方，並
    未在被告車前，被告為直行車，並無注意其車輛左方之狀況
    之義務，公訴意旨認被告有未注意車前狀況之過失，並無證
    據佐證，自不足採。
  ㈢再按行經無號誌之交岔路口，應減速慢行，作隨時停車之準
    備，道路交通安全規則第93條第1項第2款定有明文，而被告
    與告訴人發生交通事故之交岔路口並無號誌，有道路交通事
    故現場圖、調查報告表㈠在卷可佐，此部分之事實固堪認定
    。而臺中市車輛行車事故鑑定委員會110年11月4日中市車鑑
    0000000案鑑定意見書固認：①告訴人駕駛普通重型機車，行
    至無號誌交岔路口，右轉彎未讓直行車先行，為肇事主因。
    ②被告駕駛普通重型機車，行經無號誌交岔路口，未減速慢
    行作隨時停車之準備，為肇事次因（見偵卷第23-26頁）。
    惟自前揭後車行車紀錄器畫面勘驗內容及擷圖所示，告訴人
    騎乘之機車均在被告機車之左方，並無畫面顯示告訴人之機
    車有在被告前方，告訴人嗣後右轉而碰撞被告之機車，顯係
    告訴人右轉時未注意其右方直行之被告，而未禮讓直行車所
    致，被告固有違反「減速慢行，作隨時停車準備」之注意義
    務，惟亦必須被告「能注意」到交岔路口之危險狀態，始能
    作隨時停車之準備以避免危險，若不能注意到應停車之危險
    狀況，而違反上揭注意義務，亦難認有過失，告訴人均係在
    其左方，被告當時既係直行車，當應注意車前（即行車方向
    前方）之狀態，即難認被告能注意到其車輛左方之情形而為
    反應，尚難認被告具有過失。
五、綜上所述，本案犯罪事實依檢察官所舉前開事證，經綜合評
    價之結果，認尚未達於通常一般之人均不致有所懷疑，而得
    確信被告確有公訴意旨所指之過失傷害犯行，本院尚無從形
    成有罪確信之心證。揆諸前揭法律規定及判決意旨，自應為
    被告無罪之諭知。
據上論斷，應依刑事訴訟法第301條第1項前段，判決如主文。
本案經檢察官蔣志祥提起公訴，檢察官李濂到庭執行職務。
中　　華　　民　　國　　111 　年　　7 　　月　　13　　日
                  刑事第六庭    法  官  陳昱翔
以上正本證明與原本無異。
如不服本判決應於收受判決後20日內向本院提出上訴書狀，並應
敘述具體理由；其未敘述上訴理由者，應於上訴期間屆滿後20日
內向本院補提理由書（均須按他造當事人之人數附繕本）「切勿
逕送上級法院」。
告訴人或被害人如不服判決，應備理由具狀向檢察官請求上訴，
上訴期間之計算，以檢察官收受判決正本之日起算。
檢察官得上訴，被告不得上訴
                                書記官  陳筱惠
中　　華　　民　　國　　111 　年　　7 　　月　　13　　日